ACORDAO-COMPLETO-2478405

ACÓRDÃO DE RELAÇÃO

ACÓRDÃO DE RELAÇÃO 1009/2021 ATA 15/2021 - PLENÁRIO

Acórdão 1009/2021-TCU-Plenário
	Vistos e relacionados estes autos que tratam de representação interposta pela Ordem dos Advogados do Brasil - Seção do Distrito Federal (OAB/DF) a respeito de possíveis irregularidades ocorridas no Governo do Distrito Federal (GDF) , referentes à aplicação dos recursos do Fundo Constitucional do Distrito Federal (FCDF) no combate à Covid-19.
	Considerando os seguintes indícios de irregularidades trazidos pela entidade: 
	a) ausência de plano definitivo e criterioso de imunização, contendo cronograma, procedimentos, critérios técnicos e quantitativo necessário; 
	b) inação no sentido de negociar diretamente a aquisição de vacinas; 
	c) falhas na gestão de recursos materiais e humanos, com insuficiência de leitos, medicamentos e equipamentos médicos; 
	d) descumprimento do Plano Nacional de Imunização e do Plano Nacional de Operacionalização da Vacinação contra a Covid-19; e 
	e) falta de transparência das medidas tomadas para imunização da população e para manutenção da estrutura e insumos necessários ao tratamento da doença;
	Considerando o pedido formulado pela OAB/DF no sentido de que seja determinado cautelarmente ao GDF que:
	a)	apresente cronograma detalhado e atualizado de vacinação, incluindo os critérios técnicos definidores dos grupos prioritários e as justificativas de descumprimento do Plano Nacional de Imunização e do Plano Nacional de Operacionalização da Vacinação contra a Covid-19;  
	b) adote imediatamente medidas no sentido de adquirir vacinas suficientes para execução do plano de vacinação; 
	c) adote imediatamente medidas no sentido de adquirir materiais e insumos (EPIs, oxigênio, medicamentos, anestésicos, etc.) e garantir que não haja falta destes no tratamento de Covid-19 em hospitais públicos;
	d) mantenha públicas ou disponibilize informações sobre número de leitos, quantidade de materiais, de equipamentos e de pessoal disponível para os leitos de UTI e fases e períodos de recebimento de vacinas e de qual laboratório, com o cronograma estabelecido, critérios de definição dos grupos prioritários e informações claras das medidas tomadas e a serem tomadas; e
	e) reporte imediatamente ao Tribunal quais os valores gastos com cada ação;
  	Considerando o pedido formulado pela OAB/DF no sentido de que a representação seja provida, no mérito, para:
	"a) imediata realização de fiscalização do Tribunal de Contas da União sobre a aplicação dos recursos do FCDF destinados à Saúde, seja por auditorias de conformidade seja por auditorias operacionais;
	b) ratificar a medida cautelar pleiteada em todos os seus termos, ou seja, para que o DF: 
	i) apresente o cronograma e os critérios técnicos de seu plano de vacinação;
	ii) adote imediatamente medidas no sentido de adquirir vacinas para execução de tal plano de vacinação; e
	iii) adote imediatamente medidas no sentido de adquirir materiais e insumos (EPI´s, oxigênio, medicamentos, anestésicos, etc.) e garantir que não haja falta destes no tratamento de COVID-19 em hospitais públicos"; 
	Considerando que não foi trazida aos autos documentação tendente a comprovar, de fato, a ocorrência das irregularidades suscitadas nas letras "a", "b" e "c" supra, que evidenciariam problemas generalizados no enfrentamento da pandemia decorrente do novo coronavírus pelo GDF;
	Considerando que o exame dos aspectos relacionados à legalidade, legitimidade, eficiência e eficácia das ações realizadas pela mencionada unidade federativa no combate da Covid-19, mediante o uso de recursos do Fundo Constitucional do Distrito Federal (FCDF) , demandaria uma autêntica fiscalização;
	Considerando que a OAB/DF não se insere dentre as entidades legitimadas a solicitar a realização de fiscalizações e inspeções junto a este Tribunal, nos termos do art. 71, inciso IV, da Constituição Federal;
	Considerando que o autor da representação também não trouxe evidência concernente à suposta falta de transparência das medidas tomadas para imunização da população e para manutenção da estrutura e insumos necessários ao tratamento da doença (letra "e") ;
	Considerando que não restou caracterizada a ocorrência da irregularidade de que trata a letra "d", uma vez que os profissionais abordados no Plano Estratégico e Operacional de Vacinação contra a Covid-19 do DF e os arrolados nas notícias veiculadas pela representante são compatíveis com os estipulados no Plano Nacional de Operacionalização da Vacinação contra a Covid-19;
	Considerando que a determinação no sentido de que o GDF adote imediatamente medidas no sentido de adquirir vacinas suficientes para execução do plano de vacinação, requerida pelo autor da representação, ainda que com a melhor das intenções, constitui provimento que não se insere dentre as competências constitucionais desta Corte de Contas, pois implica uma decisão discricionária daquela unidade federativa que demanda a realização de gastos públicos, a prévia verificação da existência de créditos orçamentários e recursos financeiros e o eventual endividamento do Distrito Federal, aspectos que devem ser deliberados pelos poderes legitimados do aludido ente, sem prejuízo da devida participação da sociedade e de suas entidades representativas;
	Considerando que a avaliação dos planos estaduais, distrital e municipais de vacinação constitui uma das diversas ações de controle externo empreendida no âmbito do TC Processo 014.575/2020-5, que trata de acompanhamento da atuação do Ministério da Saúde no enfrentamento da pandemia;
	Considerando que, pelas mesmas razões supramencionadas, não cabe ao TCU determinar a realização de despesas para aquisição de insumos por parte de suas unidades jurisdicionadas;
	Considerando que as medidas de transparência requeridas pelo autor da representação quanto ao número de leitos estão disponíveis no site ;
	Considerando que o estabelecimento de um cronograma de recebimento de vacinas depende de ações do Governo Central quanto à disponibilização do insumo no Plano Nacional de Imunizações, o que não impede o GDF de envidar esforços no sentido de tornar pública eventual informação sobre a remessa programada de vacina no site , caso disponível; e
	Considerando que não foi demonstrado o requisito da fumaça do bom direito, necessário para a expedição da medida cautelar.
	Os Ministros do Tribunal de Contas da União, quanto ao processo a seguir relacionado, ACORDAM, por unanimidade, com fundamento nos arts. 143, incisos III e V, alínea "a", 235 e 237, parágrafo único, do Regimento Interno do TCU, em conhecer parcialmente da representação, uma vez que parte das irregularidades não foram acompanhadas de evidências quanto à sua existência; em não conhecer da solicitação de realização de fiscalização nas ações de saúde do GDF, porquanto a OAB/DF não se insere dentre as entidades legitimadas a requerer a efetivação de fiscalizações e inspeções junto a este Tribunal, nos termos do art. 71, inciso IV, da Constituição Federal; em indeferir o pedido de medida cautelar, pois ausente o requisito da fumaça do bom direito; em determinar liminarmente o arquivamento deste processo, com fundamento no parágrafo único do art. 237, c/c o parágrafo único do art. 235 do Regimento Interno do TCU; e em dar ciência desta deliberação à OAB/DF e ao GDF, encaminhando-lhes cópia da instrução da unidade técnica, sem prejuízo da providência indicada a seguir:
 
1. Processo TC-Processo 012.628/2021-2 (REPRESENTAÇÃO) 
	1.1. Entidade: Governo do Distrito Federal
	1.2. Autor da representação: Ordem dos Advogados do Brasil - Seção do Distrito Federal (OAB/DF) 
	1.3. Relator: Ministro Benjamin Zymler
	1.4. Representante do Ministério Público: não atuou
	1.5. Unidade Técnica: Secretaria de Controle Externo da Saúde (SecexSaúde) .
	1.6. Representação legal: não há.
	1.7. Determinações/Recomendações/Orientações: recomendar ao GDF que avalie a possibilidade de disponibilizar em seu sítio eletrônico  eventuais informações quanto ao cronograma de recebimento de vacinas contra a Covid-19, tão logo elas estejam disponíveis, com fulcro no princípio da transparência;

Governo do Distrito Federal

BENJAMIN ZYMLER

não há.

Não atuou

REPRESENTAÇÃO (REPR)

Secretaria de Controle Externo da Saúde (SecexSaúde).